【裁判字號】    95,上易,2
【裁判日期】    950704
【裁判案由】    詐欺等
【裁判全文】
臺灣高等法院臺南分院刑事判決           95年度上易字第2號
上  訴  人
即  被  告  丙  ○即陳英弘）.
選任辯護人  曾柏暠律師
            吳永茂律師
            龍毓梅律師
上列上訴人因詐欺等案件，不服臺灣臺南地方法院93年度易緝字
第55號中華民國94年11月8日第一審判決（起訴案號：臺灣臺南
地方法院檢察署87年度偵字第12091、14260號），提起上訴，本
院判決如下：
    主  文
原判決撤銷。
丙○共同連續意圖為自己不法之所有，以詐術使人將本人之物交
付，處有期徒刑壹年肆月。
    事  實
一、丙○（原名為陳英弘）為宏愛醫院管理顧問股份有限公司負
    責人，在臺南市○○區○○路五段一三九號開設「安立診所
    」，並於全民健保制度施行後，與中央健康保險局簽約為特
    約診所，承辦全民健康保險醫療業務，為從事業務之人。丙○於八十六年九月十五日起，以年薪新臺幣（下同）三百萬
    元之代價，聘僱具醫師資格之甲○○（經檢察官另為不起訴
    處分），雙方約定甲○○應自八十六年九月十五日起至八十
    七年九月十六日止，為該診所執行醫療業務一年，或看診總
    診數為七百八十診後，得選擇休假至該年度期滿為止，或接
    續起算第二年度看診並支領第二年度薪資。迨甲○○於八十
    七年七月二十四日看完七百八十診後，即終止聘僱契約而未
    再至該診所看診。詎丙○明知診所原與中央健康保險局訂約
    登記之醫師甲○○，自八十七年七月二十五日起已不再繼續
    執行醫療業務，明知乙○○（業經原審判處有期徒刑一年二
    月，緩刑三年確定）未取得合法醫師資格，竟仍自八十七年
    七月二十五日起予以僱用（公訴意旨誤為八十七年七月二十
    四日），並於當日將乙○○帶至「安立診所」，介紹乙○○
    為林醫師予其他工作人員，並與乙○○二人共同基於為自己
    不法所有之概括犯意聯絡，由乙○○偽稱為醫師，在該診所
    擅自執行醫療業務，為病患劉麗惠、侯秀宜等人看診治療，
    丙○及乙○○二人明知甲○○已不在上開診所執行業務，仍
    推由乙○○連續多次將甲○○醫師仍執行健保醫療業務之不
    實事項，登載於業務上製作之中央健康保險局特約醫事服務
    機構門診醫療費用申請總表（下稱門診醫療費用申請總表）
    ，再由丙○指派該診所不知情之護士王盈芳向中央健康保險
    局申請醫療費用而行使之，使該局陷於錯誤而給付該診所自
    八十七年七月二十五日起至八月十日止之健保門診醫療費用
    ，共計三十萬三千二百零五元，依當時診所尚有合法醫生丁○○共同看診分配二分之一部分，致生損害於病患就醫權益
    與中央健康保險局之收益約十五萬一千六百零一元五角。嗣
    經中央健康保險局南區分局於八十七年八月十日下午四時四
    十六分許，派員至「安立診所」訪視，當場發現乙○○擅自
    為病患看診執行醫療業務，而查獲上情。
二、案經中央健康保險局移送及甲○○訴由臺灣臺南地方法院檢
    察署檢察官偵查起訴。
    理  由
一、按證人之個人意見或推測之詞，除以實際經驗為基礎者外，
    不得作為證據，刑事訴訟法第一百六十條定有明文。本案原
    審辯護人主張證人黃士哲、吳玲宜、劉怡華、王盈芳等人於
    檢察官偵查時，具結後所為之證詞，均是聽聞被告丙○或告
    訴人甲○○之陳述所為推測之詞，而無證據能力云云。惟經
    原審法院審酌各該證人於檢察官偵訊時所為之證述內容，均
    係出於個人親身體驗所得之結論，並無辯護人所主張個人意
    見或推測之詞等情事，因認證人黃士哲、吳玲宜、劉怡華及
    王盈芳等人於檢察官偵查時所為之證詞，均有證據能力，合
    先敘明。
二、訊之上訴人即被告丙○固不否認於上述時、地，擔任宏愛醫
    院管理顧問股份有限公司之負責人，在臺南市開立「安立診
    所」，並僱用有醫師資格之告訴人甲○○於該診所看診，於
    八十七年間達七百八十診，及自八十七年七月二十五日起，
    由未具合法醫師資格之乙○○至「安立診所」為病患看診執
    行醫療業務，「安立診所」向健保局申請給付如上所述醫療
    費用之事實，惟矢口否認有何犯行，辯稱：伊與乙○○並不
    認識，不知乙○○並未取得合法醫師資格，亦未僱用乙○○
    看診，醫院事項均由甲○○負責，健保局核撥款項之帳號已
    由甲○○變更印鑑而無法領取，款項均由甲○○領取，自己
    未收到八十七年七月二十五日起至八十七年八月十日止之醫
    療費用，既未參與，亦無任何文書記載及詐欺取財之犯行云
    云。
三、經查：
  (一)查證人甲○○、乙○○、黃士哲、王盈芳、吳玲宜及劉怡華
    於原審結證，分別證述如下：
  1.證人即告訴人甲○○結證稱：其於七十八年間畢業於國防醫
    學院醫學系，七十八年取得醫師執照，具有醫師資格、受僱
    於被告，擔任「安立診所」看診醫師，於八十七年七月二十
    四日在「安立診所」看完七百八十診，合於聘僱契約所約定
    後，離開「安立診所」時，醫師章仍留在診所內，方便診所
    請領款項，請領款項之帳號章均由被告保管，不到二星期，
    健康保險局之人員到家裡來，才知道未具醫師資格之乙○○
    在「安立診所」看診等情（詳原審卷第九二至九八頁）。
  2.證人即共同被告乙○○結證稱：其未取得合法醫師資格，因
    看到「安立診所」徵求醫師的報紙廣告，而以醫師的身分前
    往應徵，由被告聘僱其在該處為患者看診，在診所從未見過
    甲○○，診療工作係由被告安排，迄至健保局之人員查獲日
    為止等情（詳原審卷第一００至一０三頁）。並於本院到庭
    結證稱：伊應徵時自行到診所看病，並未任何人接洽，當時
    診所尚有一位老醫師交代由伊看診，老醫師說有需要時才由
    他看診，就上樓休息等情。
  3.證人即「安立診所」藥師黃士哲於原審結證稱：其自八十七
    年四月起至九月止，受僱於被告，在「安立診所」擔任藥師
    ，被告帶乙○○進來診所介紹為林醫師，為病患看診等情，
    並當庭指認乙○○即是甲○○醫師走後，而開始看診之醫師
    等情（詳原審卷第一一一頁）。
  4.證人即在「安立診所」負責健保費用之申辦作業及藥品管理
    之王盈芳於原審結證稱：甲○○自八十七年七月二十四日後
    ，即再無回到「安立診所」，乙○○來看診時，由被告向診
    所所有人員介紹為林醫師，八十七年八月二十五日後，「安
    立診所」仍然以甲○○醫師名義向中央健康保險局請領健保
    給付，因為「安立診所」登記的負責醫師仍是甲○○，電腦
    紀錄並沒有改等情（詳原審卷第一一四至一一六頁）。
  5.證人即在「安立診所」擔任護士之吳玲宜於原審結證稱：其
    自八十六年至八十八年九月間，在「安立診所」擔任護士，
    甲○○醫師不來上班後，就改由乙○○來上班，被告介紹乙○○為林醫師，若有代診醫師，若是甲○○醫師所找的，通
    常會先交待診所人員，若是被告找來的，被告帶林醫師來介
    紹他是林醫師，我們就信任老闆，不會多問等情（詳原審卷
    第一二二頁）。
  6.證人即在「安立診所」擔任護士之劉怡華於原審結證稱：其
    自八十六年九月十一日至甲○○醫師離職後幾天止，在「安
    立診所」擔任護士，被告向大家介紹乙○○為林醫師等情（
    詳原審卷第一二六頁）。
  (二)綜上證人所為供證，經相互勾稽之結果，就證人甲○○自八
    十七年七月二十四日離職後，即不在「安立診所」看診，同
    案共同被告即未具合法醫師資格之乙○○係自八十七年七月
    二十五日至「安立診所」看診，且係由被告聘僱，帶同向診
    所其他人員介紹為林醫師，而以甲○○醫師名義申領給付等
    關於犯罪構成要件之重要事實，大致相符，自屬可採。又告
    訴人甲○○確有與宏愛醫療管理顧問股份有限公司訂立如事
    實欄所載之聘僱契約，有聘僱契約書一紙可資佐證（詳八十
    七年度偵字第一四二六０號卷第四頁），且「安立診所」因
    聘用未具合法醫師資格之乙○○為保險對象醫療處方，經中
    央健保局約止全民健康保險特約醫事服務機構合約一節，有
    中央健康保險局八十七年十月二十二日健保查字第87029502
    號函一紙可資參酌（詳八十七年度偵字第一四二六０號卷第
    九頁），並有未具合法醫師資格之乙○○於八十七年八月十
    日在「安立診所」戴口罩為患者看診之現場照片二幀可佐（
    詳八十七年度偵字第一二０九一號卷第七、八頁），亦有病
    患劉麗惠於八十七年七月二十五日就診及侯秀宜於八十七年
    七月二十八日、七月二十九日由乙○○看診之診療紀錄單各
    一紙為憑（詳八十七年度偵緝字第一二０九一號卷第二一背
    面、三六背面及三七頁背面）。從而，足認甲○○醫師自八
    十七年七月二十四日離開「安立診所」後，即未在該處繼續
    看診，而係由被告介紹乙○○為林醫師，由未具合法醫師資
    格之乙○○即自八十七年七月二十五日起至八十七年八月十
    日，在「安立診所」為病患看診而執行醫療業務之事實，應
    可認定。
  (三)次查，乙○○未具合法醫師資格，自八十七年七月二十五日
    起至八月十日於「安立診所」執行醫療業務，並就看診期間
    所執行之醫療業務，以甲○○看診之名義，由不知情之王盈
    芳向中央健康保險局申請醫療費用達三十萬三千二百零五元
    等情節，亦有前開證人王盈芳之證述可資佐證，及中央健康
    保險局南區分局九十四年九月二十九日健保南費二字第0943
    000880號函一紙及九十五四月二十六日健保南費二字第0953
    000516號函及附件在卷可為憑證（詳原審卷第一九一頁）。
    惟「安立診所」於上開期間除雇用未具合法醫師資格之乙○○執行醫療業務外，另僱用有醫師資格之丁○○一同在診所
    看診，亦有臺南市衛生局九十五年五月二十六日南市衛醫字
    第0950011729號函在卷可佐。至於二人看診數各為多少並無
    記錄可供查證，然據證人乙○○本院審理時到庭結證陳明大
    約各看診之半數，因此，在此無證據憑認下，自應依被告有
    利於己之陳述認定向中央健康保險局申請醫療費用為總數三
    十萬三千二百零五元之半數，即十五萬一千六百零二元五角
    ，亦可認定。
  (四)再者，被告雖一再以不知共同被告乙○○未具合法醫師資格
    ，且未僱用乙○○至「安立診所」為病患看診，醫院事務均
    全權委由甲○○處理，以及「安立診所」之印鑑遭甲○○變
    更，因而未能領到健康保險局就乙○○於「安立診所」執業
    期間之核撥款項置辯一節。然查：
  1.本院細繹前述八十七年七月二十五日起至八十七年八月十日
    止，在「安立診所」任職之證人黃士哲、王盈芳、吳玲宜及
    劉怡華等人於原審審理時結證之內容，以及共同被告乙○○
    至「安立診所」看診而執行醫療業務，是由被告帶至診所，
    並以林醫師為名介紹給診所之其他同仁即諸位證人等情節，
    已詳如前述。
  2.此外，「安立診所」自與中央健康保險局訂約後，中央健康
    保險局自八十六年九月起至八十七年八月止，均將核撥之健
    保門診醫療費用撥至「安立診所」在中國信託商業銀行，以
    「安立診所」為戶名所開立之帳號0000000000000號帳戶一
    情，有中央健康保險局南區分局八十八年九月九日健保南門
    字第88053222號函一紙可資憑證（詳原審卷第一五六頁）。
    又前審依職權向中國信託商業銀行函詢之結果，「安立診所
    」並未於八十七年間向該行辦理變更印鑑等情節，亦有中國
    信託商業銀行九十四年五月五日中信銀作業00000000007號
    函一紙在卷為憑（詳原審卷第一七六頁）。從而，中央健康
    保險局自八十六年九月至八十七年八月止，均將健保門診醫
    療費用撥至「安立診所」於中國信託商業銀行之帳戶內，而
    該帳戶於八十七年間並未辦理印鑑變更等情節，亦可確定。
  3.按醫院診所之經營，尤以醫院管理顧問股份有限公司型態之
    現代管理方式經營，除為患者提供完善之看診服務外，更注
    意經營之績效、利潤及盈虧，故對醫師之聘僱，不只在意醫
    師有無取得合法醫師執照，更會計較該醫師畢業之學校（國
    立大學或私立大學）、曾經任職之醫院、擁有幾張專科醫師
    執照等重要專業能力及經驗，以便決定所聘醫師薪水之多寡
    ，進而評估該聘僱之醫師能為診所或醫院所能盡之專業醫療
    服務水平及所能帶來之利潤，此為一般之經驗法則。查被告
    為宏愛醫院管理顧問股份有限公司負責人，業據被告自承在
    卷（詳原審卷第四十頁），並有宏愛醫院管理顧問股份有限
    公司設立及變更登記事項卡影本一紙可資佐證（詳八十七年
    度偵字第一二０九一號卷第一二五頁）。而「安立診所」為
    該公司所投資開設，是以被告確為「安立診所」之實際負責
    人，應可認定。參諸前開證人甲○○、乙○○、黃士哲、王
    盈芳、吳玲宜及劉宜華之證述內容，告訴人甲○○離開「安
    立診所」後，翌日即由被告帶未具合法醫師資格之共同被告
    乙○○至診所為病患看診等情節，按諸前述經驗法則，足認
    被告確是知悉共同被告乙○○未具合法醫師資格，應可認定
    ，其辯稱不知情而受騙云云，顯不足採信。
  4.又證人甲○○僅是受僱醫師，按月或年（契約上載明年薪三
    百萬元或每月二十五萬元）自宏愛醫療管理顧問股份有限公
    司支領薪水，非診所實際負責人，亦未負診所盈虧之責，自
    不可能收受或管理中央健康保險局核撥予「安立診所」之健
    保門診醫療費用，反觀被告身為「安立診所」實際負責人，
    綜理所有人事費用、診所雜費之支出，診所之收入由其掌控
    ，為當然之理，而「安立診所」受理中央健康保險局核撥款
    項之帳戶於八十七年間並未辦理印鑑變更等情節，業如前述
    ，該帳戶既無被告所指帳戶印鑑變更之情事，則該帳戶內之
    款項自仍處於被告所掌控之狀況。從而，被告確有收受本案
    系爭之健保門診醫療費用，亦可認定。其辯稱因遭告訴人甲○○擅自變更印鑑而未能收款云云，均係卸責之詞，不可採
    信。至於共同被告乙○○於原審法院九十三年十月二十一日
    審理時及本院審理時，雖證稱未告知被告自己未具合法醫師
    資格，及第一天至診所看診時，並非由被告引介，而是由某
    護士開門云云，惟參照前述證人黃士哲、劉怡華及王盈芳等
    人之證述內容，以及證人乙○○於其受判處罪刑之九十年度
    易字第八三九號詐欺等一案，在九十年五月二十一日訊問時
    供稱：「．．我是從八十七年八月一日開始受僱於安立診所
    ，一直到同年八月九日下午為止，八月十日我回去告訴陳英
    弘，說我不敢做了，因為我有看到健保局的人在查，我有看
    到另一位受僱醫師，年紀很大了，在二樓的醫師休息室，我
    則在一樓看診，．．．，因為之前我曾在診所擔任醫務助理
    ，後來回到臺南，因推銷藥品認識陳英弘，陳英弘得知我有
    這方面知識，才叫我去幫忙．．」（詳原審法院九十年度易
    字第八三九號卷第一七頁）。應可認定證人乙○○此部分所
    述，係出於迴護被告所為，並非實在，不足採為對被告有利
    之證據。
  (五)至於被告辯稱：臺南市衛生局查詢安立診所密醫案件相關訪
    查記錄，用以證明負責醫師甲○○於訪談時供承乙○○係由
    其僱用一節，然而此部分聲請經本院函調結果，據復稱：有
    關安立診所僱用密醫一案，經調閱八十七年檔案資料，並無
    安立診所相關訪查紀錄，有臺南市衛生局九十五年三月十五
    日南市衛醫字第0950005176號函在卷憑。且該局亦未派人於
    八十七年八月十六日至二十日間派員至「安立診所」，有該
    局八十七年十二月二十八日南市衛三字第24090號函一紙可
    資佐證（詳八十七年度偵緝字第一二0九一號卷第一０五頁
    ），尚不足對被告有利或不利之認定，併予敘明。
四、按行為後法律有變更者，適用行為時之法律。但行為後之法
    律有利於行為人者，適用最有利於行為人之法律，刑法第二
    條第一項定有明文。而刑法第五十五條後段之牽連犯及第五
    十六條之連續犯規定，業於九十四年二月二日修正或刪除而
    不再適用，並自九十五年七月一日施行，從而上開條文修正
    後，牽連犯即不再從一重處斷；連續犯不再以一罪論，因而
    應就各犯行為為法律評價並併合處罰，其行為後之法律，顯
    非有利於行為人，自應依刑法第二條第一項前段規定適用行
    為時之法律。又刑法施行法於九十五年六月十四日增訂第一
    條之一第一項規定：「中華民國九十四年一月七日刑法修正
    施行後，刑法分則編所定罰金之貨幣單位為新臺幣。」第二
    項規定：「九十四年一月七日刑法修正時，刑法分則編未修
    正之條文有罰金者，自九十四年一月七日修正施行後，就其
    所定數額提高為三十倍。但七十二年六月二十六日至九十四
    年一月七日新增或修正之條文，就其所定數額提高為三倍。
    」被告等本案所犯之罪，自應依法將法定刑罰金額度提高三
    十倍。惟上開增訂條文公布生效前，罰金罰鍰提高標準條例
    第一條規定提高二倍至十倍，又依現行法規所定貨幣單位折
    算新臺幣條例第二條規定，銀元以新臺幣三倍折算之，仍較
    新法有利於被告，自應依刑法第二條第一項前段規定，適用
    行為時之法律。又查被告丙○於行為後，醫師法業於九十一
    年一月十六日修正通過，其中修正前醫師法第二十八條第一
    項，法定刑為「一年以上三年以下有期徒刑，得併科新臺幣
    三萬元以上十五萬元以下罰金」；修正後法定刑則改為「處
    六個月以上五年以下有期徒刑，得併科新臺幣三十萬元以上
    一百五十萬元以下罰金」，經比較新舊法之規定，修正後之
    構成要件仍相同，但修正後之刑度已較為提高，自應以修正
    前醫師法第二十八條較有利於被告，依刑法第二條第一項前
    段規定，本件就違反醫師法部分，應從舊從輕適用較有利被
    告之修正前醫師法第二十八條處斷。
五、查被告丙○係宏愛醫院管理顧問股份有限公司負責人，開設
    「安立診所」與中央健康保險局簽約為特約醫院，承辦全民
    健康保險醫療業務，為執行業務之人，其聘僱未具合法醫師
    資格之共同被告乙○○在「安立診所」為病患看診而執行醫
    療業務，並就共同被告乙○○看診期間所為之醫療行為，以
    甲○○醫師仍在診所看診之不實事項，登載於業務上所製作
    之中央健康保險局特約醫事服務機構門診醫療費用申請總表
    ，進而指派不知情之護士持向中央健康保險局申請醫療費用
    而行使，詐得十五萬一千六百零二元五角。核其所為，係犯
    修正前醫師法第二十八條第一項前段之罪、刑法第二百十六
    條、第二百十五條之行使業務上登載不實之文書罪，及同法
    第三百三十九條第一項之詐欺取財罪。被告與共同被告乙○○間就前開罪名，均有犯意聯絡及行為分擔，應論以共同正
    犯。被告製作業務上不實之文書復持以行使，其製作業務上
    不實文書之低度行為為高度之行使行為所吸收，不另論罪。
    被告利用不知情之護士王盈芳持門診醫療費用申請總表向中
    央健康保險局申請費用之行使業務上不實文書之行為，係利
    用無犯罪故意之人犯罪，核屬間接正犯。被告與同案被告乙○○二人先後多次行使業務上登載不實文書及詐欺取財之行
    為，分別係犯同一構成要件之罪，且時間緊接，顯係各基於
    概括犯意為之，應分別依連續犯規定各論以連續行使業務上
    登載不實文書罪及連續詐欺取財罪，並加重其刑。所犯違反
    醫師法第二十八條第一項前段之罪，與連續行使業務上登載
    不實文書罪及連續詐欺取財罪，具有方法、目的之關係，核
    屬牽連犯，應從一重之連續詐欺取財罪處斷。
六、原審認被告罪證明確，因予論罪科刑，固非無見，惟(一)行為
    後法律有變更者，適用行為時之法律。但行為後之法律有利
    於行為人者，適用最有利於行為人之法律，刑法第二條第一
    項定有明文。而刑法第五十五條後段之牽連犯及第五十六條
    之連續犯規定，業於九十四年二月二日修正或刪除而不再適
    用，並自九十五年七月一日生效，從而上開條文修正後，牽
    連犯即不再從一重處斷；連續犯不再以一罪論，因而應就各
    犯行為為法律評價並併合處罰，以及增訂刑法施行法第一條
    之一提高其罰金額度三十倍等，其行為後之法律，顯非有利
    於行為人，自應依刑法第二條第一項前段規定適用行為時之
    法律，原判決不及適用，容有未洽。(二)醫師法第二十八條所
    謂「業務」係指以繼續之意思，反覆實施同種類行為為目的
    之社會活動，當然包含多次行為，被告之實施醫療行為雖有
    多次，但只執行一個「醫療業務」，係屬繼續之一種，應僅
    構成一罪，無連續犯之適用。原判決遽認被告多次違反醫師
    法犯行為連續犯，亦有未洽。(三)被告僱用未具合法醫師資格
    之乙○○執行醫療業務期間，另僱用有醫師資格之丁○○一
    同在診所看診，亦有有臺南市衛生局九十五年五月二十六日
    南市衛醫字第0950011729號函在卷可佐。至於二人看診數各
    為多少並無記錄可供查證，惟據證人乙○○到庭結證陳明大
    約各看診之半數，因此，在此無證憑認下自應依被告有利於
    己之陳述認定向中央健康保險局申請醫療費用為總數三十萬
    三千二百零五元之半數，即十五萬一千六百零二元五角，應
    可認定。原判決誤將總數三十萬三千二百零五元為被告詐欺
    所得，亦有未洽。被告上訴意旨，否認犯罪雖無理由，然原
    判決既有可議，自屬無可維持，應由本院依法將原判決撤銷
    改判，以期適法。爰審酌被告聘僱未具合法醫師資格之密醫
    看診天數及次數，及對病患身體健康易造成危險，進而詐領
    全民健康保險門診醫療費用達十五萬一千六百零二元五角，
    及犯後一再狡詞以辯，否認犯行，犯罪後之態度不佳等一切
    情狀，量處如主文第二項所示之刑。至於卷內與本案有關「
    安立診所」八十七年七月二十五日劉麗惠之診療紀錄單、及
    侯秀宜於八十七年七月二十八日、二十九日診療紀錄單各一
    紙（均為影本，詳八十七年度偵字第一二０九一號卷第二一
    、三六、三七頁），雖係共同被告乙○○使用電腦所製作，
    並用以申請全民健保醫療門診費用，惟所有權應屬於「安立
    診所」，非被告丙○或共同被告乙○○所有，亦非違禁物，
    爰不另外宣告沒收，併此敘明。
據上論斷，應依刑事訴訟法第三百六十九條第一項前段、第三百
六十四條、第二百九十九條第一項前段，修正前醫師法第二十八
條第一項前段，刑法第二條第一項前段、第十一條前段、第二十
八條、修正前第五十六條、第二百十六條、第二百十五條、第三
百三十九條第一項、修正前第五十五條，罰金罰鍰提高標準條例
第一條前段，判決如主文。
本案經檢察官蘇南桓到庭執行職務。
中    華    民    國  九十五  年    七    月    四    日
                    刑事第二庭  審判長法  官  葉居正
                                      法  官  莊俊華
                                      法  官  李文福
以上正本證明與原本無異。
不得上訴。
                                      書記官  李良倩
中    華    民    國  九十五  年    七    月    四    日
附錄論罪科刑法條：
刑法第三百三十九條（普通詐欺罪）
  意圖為自己或第三人不法之所有，以詐術使人將本人或第三人
  之物交付者，處五年以下有期徒刑、拘役或科或併科一千元以
  下罰金。
  以前項方法得財產上不法之利益或使第三人得之者，亦同。
  前二項之未遂犯罰之。
刑法第二百十五條（業務上文書登載不實罪）
  從事業務之人，明知為不實之事項，而登載於其業務上作成之
  文書，足以生損害於公眾或他人者，處三年以下有期徒刑、拘
  役或五百元以下罰金。
刑法第二百十六條（行使偽造變造或登載不實之文書罪）
  行使第二百十條至第二百十五條之文書者，依偽造、變造文書
  或登載不實事項或使登載不實事項之規定處斷。
修正前醫師法第二十八條：
  未取得合法醫師資格，擅自執行醫療業務者，處一年以上三年
  以下有期徒刑，得併科三萬元以上十五萬元以下罰金，其所使
  用之藥械沒收之。但合於左列情形之一者，不在此限：
    一  在中央衛生主管機關認可之醫院，於醫師指導下實習之
        國內醫學院、校學生或畢業生。
    二  在醫療機構於醫師指示下之護士、助產士或其他醫事人
        員。
    三  合於第十一條第一項但書規定者。
    四  臨時施行急救者。
  犯前項之罪因而致人傷害或死亡者，應依刑法加重其刑至二分
  之一，並負損害賠償之責。


司法院資訊處製作；財團法人民間司法改革基金會備份。
